【裁判字號】    89,台上,6744
【裁判日期】    891109
【裁判案由】    業務過失致人於死
【裁判全文】
最高法院刑事判決                              八十九年度台上字第六七四四號
    上  訴  人  林明甫
    選任辯護人  張雯峰律師
                奚淑芳律師
右上訴人因蔡金蟬自訴業務過失致人於死案件，不服台灣高等法院台南分院中華民國
八十七年六月十六日第二審判決（八十七年度交上訴字第六一五號，自訴案號：台灣
雲林地方法院八十六年度交自字第四號），提起上訴，本院判決如左：
    主  文
原判決撤銷，發回台灣高等法院台南分院。
    理  由
本件原判決認定上訴人林明甫為嘉源交通有限公司僱用之司機，係以駕駛汽車為業務
之人。民國八十五年十二月二十九日上午八時二十分許駕駛車牌ＩＶ－九一三號營業
大貨車，沿雲林縣斗六市○○路由斗六市往雲林縣林內鄉方向行駛，駛經斗六市○○
里○○路四十九號前，原應注意該處路段行車速率限制為六十公里以下，大型汽車不
得在內側車道行駛，並應注意車前狀況，隨時採取必要之安全措施，以避免危險之發
生，而依當時天候晴朗、視距良好、道路乾燥又無障礙物，並無不能注意之情事，竟
疏未注意，貿然以時速八十公里以上之速度，超速行駛於內側車道，復未注意車前狀
況，適有蔡青杉駕駛車牌號碼Ｎ四－○六九八號自用小客車，由林內鄉往斗六市方向
行駛，亦未注意車前狀況，並貿然駛入上訴人行駛之對向車道，待上訴人見及時，雖
急踩煞車並盡力閃避，惟因車速過快煞車不及，兩車仍發生碰撞，蔡青杉因而頭蓋骨
、肋骨骨折、大量出血休克，經送醫急救，延至同日上午十一時四十分不治死亡。上
訴人於有偵查犯罪職務之公務員發覺前，即主動託人以電話向警方報案自首，而接受
裁判等情。因而維持第一審論處上訴人從事業務之人，因業務上之過失致人於死罪刑
之判決，駁回上訴人在第二審之上訴，固非無見。
惟查：審理事實之法院對於被告有利及不利之證據，應一律注意，詳為調查，綜合全
案證據資料，本於經驗法則以定其取捨，並將取捨證據及得心證之理由於判決內詳為
說明。故證據雖已調查，而尚有其他部分並未調查，仍難遽為被告有利或不利之認定
；如有應調查之證據未予調查，率行判決，其判決當然為違背法令。原判決以卷附車
禍現場圖所示，上訴人駕駛之大貨車在現場所遺留之長三八‧二公尺煞車痕，與一般
公路汽車煞車距離、行車速度對照表互為參照，為認定上訴人當時駕駛大貨車之車速
達每小時八十公里以上，而有超速行車過失之論據。惟依卷附道路交通事故調查報告
表(二)之車禍現場圖所示，當時大貨車所遺留之煞車痕有四條，各為三八‧二公尺、二
三‧六公尺、二六‧三公尺、二八‧三公尺（相驗卷第八頁）。究竟應以何條煞車痕
為推算當時大貨車行車速度之標準，殊有疑義。原審未予究明，遽採其中最長之煞車
痕為推算上訴人所駕駛大貨車車速之依據，復未說明何以不採其他三條煞車痕為推算
基礎之理由，尚嫌速斷，並有理由不備之可議。又原判決認定被害人蔡青杉當時未注
意車前狀況，貿然將其自用小客車駛入上訴人所駕大貨車所行駛之對向車道，致兩車
碰撞而肇事一節及卷附現場圖，如果均無訛，則前開現場圖所示，現場遺留玻璃碎片
之位置，是否為兩車撞擊時所留下玻璃碎片之撞擊點？又大貨車煞車痕之起點，是否
為上訴人發現被害人自用小客車侵入其車道時緊急踩煞車之反應點？即有待釐清。若
然，依該現場圖所示，玻璃碎片及大貨車煞車痕起點兩者相距甚近，而被害人之自用
小客車又未留有煞車痕以觀，當時被害人之自用小客車是否在對向車道已駛近上訴人
所駕駛之大貨車，始驟然侵入大貨車所行駛之車道，而為上訴人所猝不及防？抑或當
時上訴人如有注意車前狀況，於被害人之自用小客車侵入其車道即時發現，仍可採取
必要之安全措施，避免兩車碰撞之發生？凡此與上訴人有無過失，應否負過失致人於
死罪責之判斷至有關係，原審未予究明釐清，遽為上訴人不利之判決，其審理亦有未
盡。上訴意旨指摘原判決不當，尚非全無理由，應認有撤銷發回更審之原因。
據上論結，應依刑事訴訟法第三百九十七條、第四百零一條，判決如主文。
中      華      民      國    八十九    年     十一     月      九      日
                              最高法院刑事第四庭
                                  審判長法官  董  明  霈
                                        法官  丁  錦  清
                                        法官  林  茂  雄
                                        法官  王  居  財
                                        法官  張  祺  祥
      右正本證明與原本無異
                                              書  記  官
中      華      民      國    八十九    年     十一     月     十六     日


司法院資訊處製作；財團法人民間司法改革基金會備份。
